【裁判字號】    90,上易,3345
【裁判日期】    901114
【裁判案由】    傷害等
【裁判全文】
臺灣高等法院刑事判決                            九十年度上易字第三三四五號
    上  訴  人
    即  被  告  戊○○
                庚○○
                己○○
右上訴人因傷害等案件，不服臺灣桃園地方法院八十七年度易字第一三九五號，中華
民國八十九年十月三十一日第一審判決（起訴案號：臺灣桃園地方法院檢察署八十七
年度偵字第八四九四號）提起上訴，本院判決如左：
    主  文
原判決撤銷。
戊○○、庚○○、己○○共同傷害人之身體，戊○○、庚○○各處拘役參拾日，己○○處拘役拾伍日，如易科罰金，均以參佰元折算壹日。
    事  實
一、緣戊○○因其妻乙○○自民國八十六年三月間離家出走不歸，曾多次前往桃園縣
    楊梅鎮○○里○鄰○○路○段二十二號乙○○娘家尋找，惟均未找到，致心生不
    滿，乃於同年十一月二十九日下午一時三十分許，夥同其父庚○○及其姑姑己○○，三人再度前往上址，欲將乙○○帶回宜蘭住處，因乙○○仍不願回去，致徐
    、古二家雙方發生嚴重口角而互相爭執，戊○○、庚○○及己○○，一時氣急，
    竟共同基於普通傷害之犯意聯絡，由戊○○以手毆打岳父丁○○嘴角、小姨子丙○○臉部，庚○○則以木棍、鋁棒及手腳毆打丁○○，己○○則以木棍毆打乙○○之祖母甲○○○（八十七年四月二十九日死亡），致丙○○受有鼻腔出血、左
    臉側瘀傷等傷害，丁○○受有右下唇挫傷、左手肘挫傷、左眼上眼瞼瘀傷、左眼
    角膜糜爛等傷害，甲○○○則受有右手瘀傷之傷害。
二、案經丙○○、丁○○、甲○○○訴由桃園縣警察局楊梅分局報請臺灣桃園地方法
    院檢察署檢察官偵查起訴。
    理  由
一、訊據上訴人即被告戊○○、庚○○、己○○均矢口否認有前開共同傷害之犯行，
    被告三人均辯稱：是對方先出手，伊三人沒有打他們，也沒有恐嚇他們云云。
二、經查：右開事實業據告訴人丁○○、丙○○、甲○○○指訴歷歷，且告訴人丁○○、丙○○、甲○○○分別受有如事實欄所載之傷害，亦有天成醫院驗傷診斷書
    四紙在卷可稽。又上開鬥毆之事實，亦經承辦員警張國輝於原審審理時到庭指證
    明確，經核告訴人丁○○、丙○○、甲○○○所提出之驗傷診斷書，顯非普通推
    拉扯受傷，足證被告等人動手之際，均有故意傷害情事，參以被告三人亦均自承
    當時係為乙○○不回夫家之事，致與古家人發生爭吵，茲雙方一言不合，大打出
    手，被告三人打傷對方，自屬可能。至告訴人所供施暴之人，雖前後不一，惟衡
    諸常情，一般人對於一件事情經過一段時日後之多次陳述，均難期其完全一致之
    說詞，且告訴人就被毆打之時、地及被告三人動手毆打等基本事實，已為確切之
    供述，況當時事出突然，又人多混亂，尚難為完全一致之說詞，自不能執此即否
    定告訴人指述之可信性，而告訴人於原審審理時所述被毆經過具體明確較為可採
    ，併予說明。末查酌以兩造雙方均有人掛彩受傷（被告戊○○、庚○○亦有驗傷
    單附卷可稽），且告訴人之傷勢較之一般拉扯所致之傷為重，顯為打群架受傷，
    罪證已明，被告所辯未動手打告訴人云云，應為事後飾責之詞，不足採信，被告
    三人犯行均堪以認定，應依法論科。至證人即被告戊○○之舅舅辛○○、鄒世傑
    於本院九十年十月五日訊問時均證稱：當時那個親家（指丁○○）要拿刀殺庚○○，我們勸他不要這樣，告訴人丁○○他們就把我們鎖在房子裡面。還拿棍子，
    警察來了就跑了云云，惟證人辛○○、鄒世傑與被告間有密切之親屬關係，所為
    證言難免偏頗，況證人辛○○於原審訊問時已證稱：當時因戊○○打電話給伊，
    伊與弟弟（即鄒世傑）自基隆趕到楊梅，到現場時看到丁○○持刀欲殺庚○○云
    云，核與被告庚○○所辯：當天係伊駕車與己○○繞道基隆，與辛○○、鄒世傑
    同車前往楊梅古家云云，究係同車同時前往楊梅古家或係分別先後前往？互不一
    致。證人辛○○、鄒世傑所為證言，核屬事後迴護之詞，不足採信。
三、核被告戊○○、庚○○、己○○所為，均係犯刑法第二百七十七條第一項之傷害
    罪。按共同實施犯罪行為之人，在合同意思範圍以內，各自分擔犯罪行為之一部
    ，相互利用他人之行為，以達其犯罪目的者，即應對全部所發生之結果，共同負
    責（最高法院二十八年上字第三一一０號判例參照）。本件被告三人毆打對方，
    已如前述，雖鬥毆之際，各人毆打之對象有異，惟依前開說明，仍應就共同實施
    犯罪之各行為人在其犯意聯絡範圍內，就行為所生結果共同負責，從而被告戊○○、庚○○、己○○三人間，就所犯上開傷害罪，有犯意之聯絡及行為之分擔，
    均為共同正犯。又被告三人同時打傷告訴人丁○○、丙○○、甲○○○，均屬一
    行為觸犯數罪名，為想像競合犯，均應從一重處斷。至公訴人雖認被告戊○○、
    庚○○另涉恐嚇罪云云，惟查被告戊○○、庚○○二人恐嚇之危險行為已為傷害
    之實害行為所吸收，均不另為無罪之諭知，附此敘明。
四、原審認被告戊○○、庚○○、己○○罪證明確，予以論罪科刑，固非無見。惟查
    被告三人被訴共同毆打告訴人乙○○部分，不能證明被告三人犯罪（理由詳後）
    ，原審失查，仍認定被告三人有毆打告訴人乙○○之犯行，自有未洽。被告三人
    上訴意旨猶執前詞否認犯罪，而指摘原判決不當，固不足取，惟原判決既有上開
    可議之處，自應由本院將原判決撤銷改判。爰審酌被告三人均無犯罪前科，此有
    臺灣桃園地方法院被告全國前案紀錄表存卷可按，素行尚可，渠等犯罪之動機、
    目的、手段、施暴之對象、下手之輕重、犯後猶飾詞狡辯圖卸罪行及告訴人所受
    之傷害程度等一切情狀，各量處如主文第二項所示之刑，並均諭知易科罰金之折
    算標準，以示懲儆。
五、至被告施暴所持之木棍、鋁棒等物，已經被告三人否認為渠等所有，亦乏確據證
    明係被告三人所有之物，爰不併予宣告沒收，併予說明。
六、公訴意旨另略以：被告戊○○、庚○○及己○○，共同基於普通傷害之犯意聯絡
    ，由被告戊○○以手拉扯告訴人乙○○之頭髮，及以拳頭毆打乙○○之臉部，被
    告庚○○則以木棍、鋁棒及手腳毆打乙○○臉部，另被告己○○則以木棍毆打乙○○臉部，致乙○○頭部受傷云云。惟查：告訴人乙○○雖指稱遭被告三人毆打
    致臉、頭部受傷云云，惟除告訴人之指述外，並無驗傷證明可資佐證，況證人即
    承辦員警張國輝於原審審理時證稱：於警局制作筆錄時，丁○○外傷明顯，甲○○○的手瘀青，丙○○亦有外傷，乙○○則較看不出來有外傷等語，是告訴人乙○○是否受有傷害，尚有可疑，自不能徒憑告訴人之指訴，遽認被告三人亦有毆
    打告訴人乙○○成傷之行為，此外，復查無其他積極證據足以證明被告三人確有
    毆打告訴人乙○○成傷之犯行，自屬不能證明被告三人此部份之犯行。惟公訴人
    認被告三人此部份之行為與上開有罪部分，有想像競合之裁判上一罪關係，爰不
    另為無罪之諭知，附此敘明。
據上論斷，應依刑事訴訟法第三百六十九條第一項前段、第三百六十四條、第二百九
十九條第一項前段，刑法第二十八條、第二百七十七條第一項、第五十五條、第四十
一條第一項前段，罰金罰鍰提高標準第一條前段、第二條，判決如主文。
本案經檢察官劉斐玲到庭執行職務。
中      華      民      國    九十    年     十一     月     十四     日
                              臺灣高等法院刑事第 十五 庭
                                  審判長法  官  房  阿  生
                                        法  官  鄧  振  球
                                        法  官  雷  元  結
右正本證明與原本無異。
不得上訴。
                                        書記官  梁  雅  華
中      華      民      國     九十     年     十一   月      十四      日
附錄：本判決論罪科刑法條全文
刑法第二百七十七條
傷害人之身體或健康者，處三年以下有期徒刑，拘役或一千元以下罰金。
犯前項之罪，因而致人於死者，處無期徒或七年以上有期徒刑，致重傷者，處三年以
上、十年以下有期徒刑。


司法院資訊處製作；財團法人民間司法改革基金會備份。
